【裁判字號】    89,簡上,161
【裁判日期】    890831
【裁判案由】    偽造文書
【裁判全文】
臺灣臺北地方法院刑事判決                        八十九年度簡上字第一六一號
    上  訴  人  甲○○
    選任辯護人  鍾永盛
                吳信吉
右列上訴人因偽造文書案件，不服本院臺北簡易庭民國八十八年十二月三十日第一審
判決（八十九年度北簡字第二一三號，聲請簡易判決處刑案號：臺灣臺北地方法院檢
察署八十八年度偵續字第二五一號），本院合議庭之第二審判決如左：
    主  文
原判決撤銷。
甲○○明知為不實之事項，而使公務員登載於職務上所掌之公文書，足以生損害於公
眾及他人，處有期徒刑參月，如易科罰金，以參佰元折算壹日。緩刑貳年。
    事  實
一、甲○○明知其所有坐落台北市○○區○○段四小段一九七地號及其上房屋（門牌
    為台北市○○路○段一０一巷十八號五樓）之土地及建築改良物所有權狀，係於
    民國八十七年三月十六日與乙○○簽訂不動產買賣契約書時，一併委託土地代書
    丙○○辦理過戶等事宜，並將右揭土地及建物所有權狀交予乙○○收執，因而明
    知右揭權狀並未遺失，卻於八十七年八月五日，以右揭房地權狀遺失為由，向台
    北市松山地政事務所申請辦理補發所有權狀，致使該管之地政機關公務員將右揭
    不實之事項接續登載於職務上所掌之電腦地籍資料檔之其他事項登記欄及同年八
    月七日公告上所附之滅失清冊之公文書上，足以生損害於地政機關地籍管理之正
    確性。
二、案經臺北市政府警察局萬華分局報請臺灣臺北地方法院檢察署檢察官聲請簡易判
    決處刑。
    理  由
一、訊據被告甲○○固供承明知上開權狀仍在乙○○手中，並未遺失等情，惟矢口否
    認有上開犯行，辯稱乙○○一直更換買受人的名字，伊認為他沒有誠意，為了保
    障自己的權益，防止他辦過戶，只好報遺失，伊沒有犯罪意圖云云；其選任辯護
    人辯護意旨略以：公告係經審查無誤，始依法公告，且公告沒有確定性，且異議
    若一提出即馬上遭撤銷，所以並未構成登載不實，是乙○○先違約，不辦理過戶
    ，所以被告才去辦理遺失等語。然查右揭事實，業據告發人乙○○、丙○○於偵
    查中指述綦詳，復有不動產買賣契約書、被告催告乙○○歸還所有過戶有關資料
    之存證信函、台北市松山地政事務所八十八年十月二十七日北市松地一字第八八
    六一五０六九００號函暨所附之公告附卷可稽。且查證人即台北市松山地政事務
    所人員柯秀玲、孫青雯於本院調查中證稱，如果辦理權狀補發之申請資料與地籍
    資料相符，就會進行公告，並在電腦地籍資料檔內之其他事項登記欄註記遺失補
    發公告中，公告期滿三十日沒人異議，就在公告期滿次日直接登記地籍資料檔內
    ，繕發新權狀給他，除了公告期間外並沒有其他調查，渠等擔任初審、複審工作
    係做書面和地籍資料的核對及再確認等語，足見地政機關因被告之申請，且即將
    該書狀滅失之事項記載於職掌之公文書即電腦地籍資料檔、公告上所附之滅失清
    冊內，顯然經被告申請後，公務員僅做書面形式審查即依被告之申請予以登載，
    被告使公務員登載不實之行為即已既遂，足以影響地政機關對地籍管理之正確性
    ，縱使該項補發之申請，事後因地政機關發現不實而駁回，以致未登載於土地、
    建築物改良物之謄本上，對前述已成立之使公務員登載不實罪，應不生影響。至
    被告聲請傳訊告發人乙○○、丙○○部分，因該二人於偵查中業陳述明確，且渠
    等與被告間所發生之私權糾紛，至多涉及被告犯罪之動機如何，依前所述，實難
    謂被告無犯罪之故意。綜上所述，被告所辯，顯係事後卸責之詞，不足採信，本
    件事證明確，其犯行堪以認定，應依法論科。
二、核被告所為，係犯刑法第二百十四條明知不實事項使公務員登載不實罪。原審法
    院經審理結果，對被告為論罪科刑之判決，固非無見。惟查被告申請補發事項，
    尚經地政機關人員登載於電腦內之其他事項登記欄之公文書上等情，已如前述，
    原審認定地政機關承辦人員僅將上開不實事項登載於公告之公文書上，尚有未足
    。被告上訴否認犯罪，雖無理由，惟原判決既有上述可議之處，自應由本院撤銷
    改判。爰審酌上訴人與告發人間因私權糾紛，恐損及權利，一時失慮，致罹刑章
    及其犯罪手段、所生之危害及其犯罪後之態度等一切情狀，量處如主文所示之刑
    ，並諭知易科罰金之折算標準，以資懲儆。此外被告未曾受有期徒刑以上刑之宣
    告，有台灣高等法院檢察署刑案紀錄簡覆表一件在卷可徵，經此教訓後，應知警
    惕，當無再犯之虞，本院因認對其所宣告之刑，以暫不執行為適當，爰併予宣告
    緩刑二年，以勵自新。
據上論斷，應依刑事訴訟法第四百五十五條之一第一項、第三項、第三百六十九條第
一項前段、第三百六十四條、第二百九十九條第一項前段，刑法第二百十四條、第四
十一條、第七十四條第一款，罰金罰鍰提高標準條例第一條前段、第二條，判決如主
文。
本案經檢察官吳春麗到庭執行職務
中    華    民    國      八十九      年      八      月    三十一      日
                                      臺灣臺北地方法院刑事第九庭
              審判長法  官  黃  雯  惠
                                                法  官  黃  雅  君
                                                法  官  王  綽  光
右正本證明與原本無異。
本判決不得上訴。
                                                書記官  林  素  霜
中    華    民    國      八十九      年      九      月      四        日
附錄本案論罪科刑法條全文：
刑法第二百一十四條
明知為不實之事項，而使公務員登載於職務上所掌之公文書，足以生損害
於公眾或他人者，處三年以下有期徒刑、拘役或五百元以下罰金。


司法院資訊處製作；財團法人民間司法改革基金會備份。
